最高法院刑事判決　　　　　　九十四年度台上字第六五六二號
　　上　訴　人　甲○○
　　　　　　　　　　　　2號
　　　　　　　　　　　　28號.
上列上訴人因違反廢棄物清理法案件，不服台灣高等法院台中分
院中華民國九十二年三月十三日第二審更審判決（九十二年度上
更(一)字第二０號，起訴案號：台灣苗栗地方法院檢察署八十八年
度偵字第四六四六、五四五五號），提起上訴，本院判決如下：
    主  文
上訴駁回。
    理  由
按刑事訴訟法第三百七十七條規定，上訴於第三審法院，非以判
決違背法令為理由，不得為之。是提起第三審上訴，應以原判決
違背法令為理由，係屬法定要件。如果上訴理由狀並未依據卷內
訴訟資料，具體指摘原判決不適用何種法則或如何適用不當，或
所指摘原判決違法情事，顯與法律規定得為第三審上訴理由之違
法情形，不相適合時，均應認其上訴為違背法律上之程式，予以
駁回。本件上訴人甲○○上訴意旨略稱：(一)、地主劉阿壽所指上
訴人傾倒廢棄物之時間為民國八十八年八月二十四日上午，而苗
栗縣頭屋鄉環境保護稽查工作紀錄表所載勘察時間為八十八年九
月六日，二者相隔兩個星期之久，又上訴人於警詢時承認傾倒廢
棄物之次數僅一次，數量約六、七立方公尺，惟偵查卷所附廢棄
物照片，拍攝時間不明，拍攝地點非同一，數量亦非僅一車之裝
載量，原審未經調查，即逕認勘察結果之廢棄物為上訴人所傾倒
，有調查未盡之違法。(二)、修正前廢棄物清理法第二十條規範對
象，係以公、民營廢棄物清除、處理機構為限，而同法第二十二
條第二項第四款規定正是違反第二十條之處罰規定，故其處罰範
圍，自亦受第二十條規範對象之限制，此亦係該處罰規定於八十
八年七月十四日公布修正之立法目的。原判決所為該條款立法目
的之擴張解釋，認非公、民營廢棄物清除、處理機構（包括個人
），亦為該處罰之對象，不符法律文義論理及法條整體體制結構
等語。
惟查證據之取捨與其證明力之判斷，以及事實有無之認定，屬事
實審法院之職權，苟其取捨證據與判斷證據證明力並不違背經驗
法則及論理法則，即不容任意指為違背法令，而執為第三審適法
之上訴理由。本件原審認定上訴人甲○○有原判決所載之未依規
定領有廢棄物清除、處理許可文件，從事廢棄物清除、處理，亦
即於八十八年八月二十四日清晨五時三十分許，駕駛曳引車，自
苗栗縣頭份鎮后庄里某工地載運廢棄物（含磚塊、水泥塊、廢木
頭及一般廢棄物）至苗栗縣頭屋鄉○○○段第三六六地號劉阿壽
所有之土地上，任意棄置，而為劉阿壽發現乃報警處理等犯行。
係以上訴人已坦承有上開載運、棄置廢棄物之行為，並供認其未
經向主管機關申請核發廢棄物清除、處理之許可證。上訴人雖辯
稱：伊所載運之物是建築廢棄土，可以回填，為無污染之物，伊
所為並不違法，當初是伊老闆羅崑火叫伊擔起責任云云。惟查上
訴人所載運並傾倒之物，除建築廢棄土、磚塊、水泥塊外、尚包
括廢木頭及一般廢棄物，且未經地主劉阿壽之同意，即擅自傾倒
等情，已據劉阿壽於警詢時指述明確，且有傾倒現場相片四張可
資佐證，復有苗栗縣頭屋鄉環境稽查工作紀錄表在卷可稽，又上
訴人於偵查中亦供稱：所傾倒之物包含土石、混凝土及木板等物
等語，是其所辯其所傾倒之物均為建築廢棄物云云，與事實不符
。另羅崑火一再證稱：不知上訴人要將載運之物載往何處等語，
上訴人於警詢時亦供承無人教唆伊將廢棄物棄置前述處所等情不
諱，足見上訴人係自行乘地主不注意之際，將廢棄物傾倒該處，
其事後改稱受羅崑火之指示載運廢棄物傾倒該處云云，自不可採
等證據資料，予以綜合判斷，認上訴人所為，應依其行為後之修
正後廢棄物清理法第四十六條第一項第四款前段之罪處斷，並於
法定刑內量處其刑，已詳其所憑之證據與理由。所為論斷，均
有卷存證據資料可資覆按。查上訴人並非於八十八年八月二十四
日載運並傾倒廢棄物當時為警逮捕，而係經劉阿壽報警，上訴人
於同年九月一日始到案應訊，故苗栗縣頭屋鄉相關單位始於同年
九月六日至現場製作環境稽查工作紀錄表，上訴人於警訊、第一
審偵、審及原審法院上訴審審理時，均坦承犯行，對上開工作紀
錄表及現場照片亦表示無意見，上訴人於原審復表示其已將廢棄
物清走，則原審認現場照片所示廢棄物為上訴人所傾倒，此為認
事採證職權之合法行使，上訴意旨任意指摘原審就此未予調查，
自非適法之上訴理由。又按九十年十月二十四日修正公布之廢棄
物清理法第四十一條第一項（即修正前之第二十條）規定「從事
廢棄物清除、處理業務者，應向直轄市、縣（市）主管機關或中
央主管機關委託之機關申請核發公、民營廢棄物清除處理機構許
可文件後，始得受託清除、處理廢棄物業務」，而未依上開規定
領有廢棄物清除、處理許可文件，從事廢棄物貯存、清除處理，
或未依廢棄物清除、處理許可文件內容貯存、清除、處理廢棄物
者，應按修正後同法第四十六條第一項第四款（即修正前之第二
十二條第二項第四款）處罰。此為八十八年七月十四日修正後增
列對行為人之刑事處罰規定，其適用之對象包括未申請核發許可
文件從事廢棄物清除處理機構，與未申請核發許可文件而從事廢
棄物清除處理業務者（包括自然人），此由修正後同法第四十七
條（即修正前第二十二條第三項）規定：「法人之負責人、法人
或自然人之代理人、受僱人或其他從業人員因執行業務犯前二條
之罪者，除處罰其行為人外，對該法人或自然人亦科以該條之罰
金」，可知自然人亦屬同法第四十六條處罰之對象。上訴意旨依
憑己見謂上開第四十六條第一項第四款之處罰對象僅限於公、民
營廢棄物清除處理「機構」云云，指摘原判決處罰自然人之上訴
人為違法，亦非合法之上訴理由。衡以前述說明，其上訴為違背
法律上之程式，應予駁回。
據上論結，應依刑事訴訟法第三百九十五條前段，判決如主文。
中　　華　　民　　國　九十四　年   十一 　月  二十四  日
                      最高法院刑事第十庭
                          審判長法官  賴　忠　星
                                法官  王　居　財
                                法官  林　開　任
                                法官  林　立　華
                                法官  陳　世　雄
      本件正本證明與原本無異
                                      書  記  官
中　　華　　民　　國　九十四　年   十一 　月  二十九  日
                                                    Ｍ
